臺灣臺中地方法院刑事裁定
110年度聲字第3615號
聲  請  人  阮氏貞
被      告  孫文慶

上列聲請人因被告詐欺等案件（110年度金訴字第682號），聲請
發還扣押物，本院裁定如下：
    主  文
聲請駁回。
    理  由
一、聲請意旨略以：本院110年度金訴字第682號被告孫文慶被訴
    詐欺等案件，經扣押現金新臺幣（下同）348,000元在案，
    而該扣押物其中現金30萬元為聲請人阮氏貞所有，然偵查中
    並未通知告訴人阮氏貞領回，因該物並無扣押之必要，爰依
    刑事訴訟法第133條、第142條規定，聲請准予發還聲請人等
    語。
二、按可為證據或得沒收之物，得扣押之；扣押物若無留存之必
    要者，不待案件終結，應以法院之裁定或檢察官命令發還之
    ；其係贓物而無第三人主張權利者，應發還被害人，刑事訴
    訟法第133條第1項、第142條第1項定有明文。
三、經查：
　㈠本案被告因詐欺等案件，前經臺灣臺中地方檢察署檢察官以1
    10年度偵字第17337號起訴書提起公訴，由本院以110年度金
    訴字第682號案件審理中，有該案卷宗可稽。
　㈡查：
　⒈告訴人阮氏貞因受詐欺因而陷於錯誤，於民國110年4月13日
    中午12時51分許，匯款30萬元至台新國際商業銀行戶名馬宇
    文、帳號：00000000000000號帳戶（下稱上開馬宇文台新銀
    行帳戶），業據告訴人阮氏貞於警詢時陳明在卷，復有郵政
    跨行匯款申請書影本、上開馬宇文台新銀行帳戶交易明細在
    卷可查。
　⒉觀之上開馬宇文台新銀行帳戶、中華郵政股份有限公司戶名
    孫文慶、帳號00000000000000號帳戶（下稱上開被告郵局帳
    戶）交易明細，上開馬宇文台新銀行帳戶於110年4月13日中
    午12時32分許，有餘額10,676元，於同日中午12時38分許，
    經人轉入3萬元（備註欄為「江若慈存簿儲金」），於同日
    中午12時51分許，經告訴人阮氏貞轉入30萬元（備註欄為「
    阮氏貞存簿儲金」），於同日中午12時57分許，經人轉入3
    萬元（備註欄為「潘惠玲存簿儲金」），斯時該帳戶餘額為
    370,676元，於同日中午12時58分許，經人以網路跨行轉帳
    方式轉出其中348,000元至上開被告郵局帳戶後，上開馬宇
    文台新銀行帳戶餘額為22,676元；而上開孫文慶郵局帳戶於
    同日中午11時32分許，餘額為848元，於同日中午12時58分
    自上開馬宇文台新銀行帳戶轉入348,000元後餘額為348,848
    元等情，有上開帳戶交易明細附卷可稽。
　⒊被告、馬宇文於110年4月14日一同前往臺中雙十路郵局，被
    告委由馬宇文填寫郵局跨行匯款申請書後，於同日下午2時5
    3分許，將上開被告郵局帳戶內348,000元提轉跨行匯回上開
    馬宇文台新銀行帳戶，並結清上開被告郵局帳戶，然因上開
    馬宇文台新銀行帳戶業經通報為警示帳戶，致該次匯款並未
    成功，且上開被告郵局帳戶亦已成為終止戶，是上揭348,00
    0元乃退回郵局公庫。之後被告於110年5月4日下午3時許，
    前往臺中雙十路郵局查詢國民年金入帳情形，因上開被告郵
    局帳戶業經通報為警示帳戶，該郵局員工遂通知員警到場，
    經警到場處理後將被告逮捕，被告乃將暫存於郵局公庫之34
    8,000元領出交由員警扣押等情，業據被告於警詢、偵查、
    本院審理時自陳在卷，並有臺中雙十路郵局110年4月14日監
    視器畫面擷取照片、上開被告郵局帳戶、馬宇文台新銀行帳
    戶交易明細、郵政跨行匯款申請書影本、臺中市政府警察局
    刑事警察大隊扣押筆錄、扣押物品目錄表、自願受搜索同意
    書附卷可按，且有扣案之348,000元可資佐證。
　⒋基上可知，上開馬宇文台新銀行帳戶原有餘額10,676元，經
    不詳之人所轉入6萬元（即備註欄為「江若慈存簿儲金」及
    「潘惠玲存簿儲金」部分）；及告訴人阮氏貞所轉入30萬元
    （備註欄為「阮氏貞存簿儲金」）後，該帳戶合計之餘額37
    0,676元，而詐欺集團成員將其中之348,000元以網路跨行轉
    帳方式轉帳至上開孫文慶郵局帳戶，茲因金融機構與客戶間
    之存款契約，係金錢消費寄託契約，依民法第602條第1項、
    第603條、第603條之1規定，金融機構就轉入之款項為混合
    保管，得以同一種類、品質、數量之混合保管物返還於寄託
    人。是並無法認定所轉入上開被告郵局帳戶內之348,000元
    全部均係聲請人即告訴人阮氏貞匯入上開馬宇文台新銀行帳
    戶之金錢，是以被告將自上開被告郵局帳戶提轉跨行匯回上
    開馬宇文台新銀行帳戶，然因匯款未成功而暫存於郵局公庫
    之348,000元領出交由員警扣押，該扣案之348,000元即難認
    全部均為本案之贓物，即與前揭刑事訴訟法第142條第1項所
    稱應發還予被害人之要件不合，而本案尚未經終局判決確定
    ，為免日後審理就認定該款項之權利人有所歧異，該款項尚
    非已無留存之必要，是聲請人聲請發還上開扣案款項其中30
    萬元，自難准許，應予駁回。
中　　華　　民　　國　　111 　年　　1 　　月　　12　　日
                  刑事第四庭    審判長法  官  黃佳琪
　　　　　　　　　
                                      法  官  劉依伶
　　　　　　　　　　　　　　　　　　　
                                      法　官　魏威至 
以上正本證明與原本無異。
如不服本裁定，應於裁定送達後5日內，向本院提出抗告狀。
                                      書記官  顏偉林
中　　華　　民　　國　　111 　年　　1 　　月　　13　　日